臺灣臺中地方法院民事判決　九十二年度訴字第二六九○號
　　原　　　告　　辰○○
　　被　　　告　　丑○○
　　　　　　　　　辛○○
　　　　　　　　　壬○○
　　　　　　　　　戊○○○
　　　　　　　　　丙○○
　　訴訟代理人　　乙○○
　　　　　　　　　甲○○
　　兼右一人
　　訴訟代理人　　寅○○
　　被　　　告　　癸○○
　　　　　　　　　己○○
　　　　　　　　　丁○○
　　　　　　　　　庚○○
　　　　　　　　　子○○
　　兼右一人
　　法定代理人　　卯○○
右當事人間租佃爭議事件，本院於民國九十三年七月二十六日言詞辯論終結，判決如
下：
    主    　文
原告之訴駁回。
訴訟費用由原告負擔。
    事實及理由
壹、程序方面：
一、按訴狀送達後，原告不得將原訴變更或追加他訴。但其訴訟標的對於數人必須合
    一確定時，追加其原非當事人之人為當事人者，不在此限，民事訴訟法第二百五
    十五條第一項第五款定有明文。經查訴外人林進興係原告所有坐落大甲鎮○○段
    二四０－一、二四０－二、二四０－三、二四０－四、二八九、二八九－一、二
    八九－二等地號田地之承租人之一，而林進興業於民國八十八年四月十四日死亡
    ，上開田地之承租人名義固變更為林進興之配偶戊○○○，此有原告提出之耕地
    租約及戊○○○出具之現耕繼承人切結書可稽，然林進興死亡後，實際上由其配
    偶戊○○○、長子丁○○、次子林秉鴻之配偶卯○○、子子○○（林秉鴻於九十
    三年一月二十四日死亡）及四子庚○○、次女癸○○及三女己○○繼承其遺產（
    按長女林麗珠業於四十六年七月二十二日死亡絕嗣，三子林火進於五十二年七月
    二十三日死亡絕嗣），此有原告提出之林進興繼承系統表、戶籍謄本可稽，據此
    可知，上開田地之租賃契約亦應由上開繼承人全體共同繼承之，亦即上開繼承人
    於繼承開始時即當然繼受該租賃契約，是原告請求調整租金事件，其訴訟標的對
    於上開繼承人全體自屬必須合一確定，原告初固僅以戊○○○為本件被告，嗣即
    追加其餘繼承人癸○○、己○○、丁○○、庚○○、子○○、卯○○等人為被告
    ，依首揭規定，自無須經被告之同意而為之，是原告所為訴之追加，應認合法。
二、被告經合法通知無正當理，未於言詞辯論期日到場，核無民事訴訟法第三百八十
    六條所定各款情形，爰依原告之聲請，由其一造辯論而為判決。
貳、實體方面：
一、原告主張附表一、二、三所示土地為原告所有田地，被告寅○○承租附表一之田
    地，被告丙○○承租附表二所示田地，被告林炯棋、辛○○、壬○○及戊○○○
    、癸○○、己○○、丁○○、庚○○、子○○、卯○○之被繼承人林進興承租附
    表三所示田地，而林進興於八十八年四月十四日死亡，由其配偶戊○○○、長子
    丁○○、次子林秉鴻之配偶卯○○、子子○○（林秉鴻於九十三年一月二十四日
    死亡）及四子林清源、次女癸○○及三女己○○繼承之。上開耕地租谷之換算在
    民國九十一年以前均係依台中縣政府核定三七五租約換算表以系爭耕地為十四等
    則計算應給付之租谷。上開各耕地於土地重劃後已無等則，且依原告私下調查結
    果，被告等收獲量皆有增加，自應增加租谷，始稱公允。參諸台灣省地政處七十
    四年二月十五日七三地六字第二二五七０號函示「出租耕地因農地重劃興辦水利
    設施致生產增加地目等則變更，耕地之生產情形在客觀上既有改變，應可准由業
    主請求調整租谷」。原告因而向台中縣政府耕地租佃委員會聲請調解兩造就本件
    耕地租賃，自九十二年起應以實際收成之租谷數量依耕地三七五減租條例計算，
    惟無法達成協議，爰提起本訴。並聲明：求為判決被告寅○○承租原告所有如附
    表一之田地，被告丙○○承租原告所有如附表二之田地，被告林炯棋、辛○○、
    壬○○、戊○○○、癸○○、己○○、丁○○、林清源、子○○、卯○○承租原
    告所有如附表三所示田地，均應自民國九十二年起依實際耕作收成之稻谷數量乘
    以千分之三七五換算之租金。
二、被告寅○○、丙○○雖未於最後言詞辯論期日到場，惟據其以前提出之書狀或到
    場辯稱１、依九十一年修正後之耕地三七五減租條例第二條不得增加租谷之規定
    ，原告請求增加租谷，即有未合。２、重劃後，水利設施並無成效，承租人大抵
    仍使用地下水灌溉，且係由承租人自費整地，原告並未出資整地。３、土地重劃
    後，原耕地面積減少，以致收獲量減少。且系爭田地位處海邊空曠地，風中夾帶
    海水之鹽份，亦常使農作物收成欠佳，收成之增加並非取決於土地重劃，而應視
    投入之人力、物力，如施肥、除草、除蟲害等均係由耕作者付出之勞力，故原告
    主張系爭田地因重劃而收成數量增加，顯非合理云云，並聲明駁回原告之訴。
三、被告丁○○、林清源、辛○○雖未於最後言詞辯論期日到場，惟據其以前到場辯
    稱依照耕地三七五減租條例第二條規定，原告不得請求增加租谷。重劃後只有開
    路，原告並無增加設施，如有增加產量，亦係佃農憑自己能力所得。況系爭田地
    近海，每年僅能收成二季云云。
四、被告林炯棋、壬○○、戊○○○、癸○○、己○○、子○○、卯○○未於言詞辯
    論期日到場，亦未提出準備書狀作何聲明或陳述。
五、兩造不爭執之事實：
（一）附表一、二、三所示土地為原告所有田地。被告寅○○承租附表一之田地，被
      告丙○○承租附表二所示田地，被告林炯棋、辛○○、壬○○及戊○○○、癸○○、己○○、丁○○、庚○○、子○○、卯○○之被繼承人林進興承租附表
      三所示田地。
（二）林進興於八十八年四月十四日死亡，由其配偶戊○○○、長子丁○○、次子林
      秉鴻之配偶卯○○、子子○○（林秉鴻於九十三年一月二十四日死亡）及四子
      林清源、次女癸○○及三女己○○繼承之。
（三）上開耕地租谷均係依台中縣政府核定三七五租約換算表以系爭耕地為十四等則
      計算應給付之租谷。
（四）台灣省政府地政處七十四年二月十五日七四地六字第二二五七０號函示「出租
      耕地因農地重劃興辦水利設施致生產增加地目等則變更，租期屆滿後換訂租約
      時應可准由業佃雙方自行依法協議」。
（五）系爭耕地重劃後，已無等則。
（六）原告曾向台中縣政府耕地租佃委員會聲請調解兩造就本件耕地租賃，自九十二
      年起應以實際收成之租谷數量依耕地三七五減租條例計算，惟無法達成協議。
　　　以上事實，復據原告提出土地登記謄本、耕地租約三份、台中縣政府核定三七
　　　五租約換算表、林進興繼承系統表、林進興之除戶謄本及其繼承人之戶籍謄本
　　　為證，應堪信為真正。
六、原告另主張系爭耕地於重劃後已無等則，且實際產量有增加，依台灣省政府地政
    處七十四年二月十五日七四地六字第二二五七０號函，自得請求增加租金云云。
    被告則以前詞為辯。是本件之爭點厥為原告得否請求增加租金？
（一）按耕地三七五減租條例第二條第一項規定，耕地地租租額，不得超過主要作物
      正產品全年收穫總量千分之三百七十五；原約定地租超過千分之三百七十五者
      ，減為千分之三百七十五；不及千分之三百七十五者，不得增加。是耕地地目
      等則如有變更，其生產量在客觀上縱使有變更，亦僅承租之佃農得請求減租，
      業主則不得請求增加租金（此有臺灣高等法院暨所屬法院五十五年一月一日法
      律座談會結論可參）。台灣省政府地政處七十四年二月十五日七四地六字第二
      二五七０號函示「出租耕地因農地重劃興辦水利設施致生產增加地目等則變更
      ，租期屆滿後換訂租約時應可准由業佃雙方自行依法協議」。其性質屬行政命
      令，且其函示內容與耕地三七五減租條例第二條第一項規定不符，本院自不受
      其拘束。
（二）而查系爭耕地均係依台中縣政府核定三七五租約換算表以系爭耕地為十四等則
      計算應給付之租谷，此觀之原告提出之耕地租約三份、台中縣政府核定三七五
      租約換算表即明。則依前開規定，無論其約定之租額是否及於主要作物正產品
      全年收獲總量千分之三百七十五，業主（即耕地出租人）亦不得請求增加租額
      。抑有進者，耕地縱因重劃而無等則，其產量有變更，參諸前開臺灣高等法院
      暨所屬法院座談會結論，業主亦不得請求增加租額。是原告主張系爭耕地於重
      劃後已無等則，且實際產量有增加，依台灣省政府地政處七十四年二月十五日
      七四地六字第二二五七０號函，自得請求增加租金云云，即非可採。
七、從而，原告主張系爭耕地實際產量有增加，而依台灣省政府地政處七十四年二月
    十五日七四地六字第二二五七０號函，訴請判決如其聲明，尚屬無據，應予駁回
    。
八、兩造其餘攻擊方法及舉證，核與本件判決結果無影響，爰不再逐一加以論述，附
    此敘明。
九、結論：原告之訴為無理由，依民事訴訟法第三百八十五條第一項前段、第七十八
    條，判決如主文。
中　　　華　　　民　　　國　　九十三　　年　　　八　　　月　　 十三　　 日
                                        臺灣臺中地方法院民事第二庭
~B法　　　官　許文碩
正本係照原本作成
如對本判決上訴，須於判決送達後廿日內向本院提出上訴狀
中　　　華　　　民　　　國　　九十三　　年　　　八　　　月　　 十八　　 日
~B法院書記官　巫偉凱
~FO
附表一：
鄉○鎮○　　段　　　地號
大甲鎮　　○○段　三四八－一
同右　　　同右　　三四八－二
同右　　　同右　　三四八－三
同右　　　同右　　三四八－四
同右　　　同右　　三四八
附表二：
鄉○鎮○　　段　　地號
大甲鎮　　○○段　二四０
同右　　　同右　　二四０－一
附表三：
鄉○鎮○　　段　　地號
大甲鎮　　○○段　二四０－一
同右　　　同右　　二四０－二
同右　　　同右　　二四０－三
同右　　　同右　　二四０－四
同右　　　同右　　二八九
同右　　　同右　　二八九－一
同右　　　同右　　二八九－二
